【裁判字號】    99,上訴,2537
【裁判日期】    990729
【裁判案由】    偽造文書
【裁判全文】
臺灣高等法院刑事判決                99年度上訴字第2537號
上  訴  人
即  被  告  甲○○
上列上訴人即被告因偽造文書案件，不服臺灣臺北地方法院九十
九年度訴字第三三０號，中華民國九十九年六月八日第一審判決
（起訴案號：臺灣臺北地方法院檢察署九十八年度偵緝字第二五
九二號），提起上訴，本院判決如下：
    主  文
上訴駁回。
    理  由
一、按不服地方法院之第一審判決而上訴者，應向管轄第二審之
    高等法院為之。上訴書狀應敘述具體理由。上訴書狀未敘述
    上訴理由者，應於上訴期間屆滿後二十日內補提理由書於原
    審法院，逾期未補提者，原審法院應定期間先命補正。第二
    審法院認為上訴書狀未敘述理由或上訴有第三百六十二條前
    段之情形者，應以判決駁回之。但其情形可以補正而未經原
    審法院命其補正者，審判長應定期間先命補正。刑事訴訟法
    第三百六十一條、第三百六十七條，分別定有明文。所謂不
    服第一審判決之具體理由，必係依據卷內既有訴訟資料或提
    出新事證，指摘或表明第一審判決有何採證認事、用法或量
    刑等足以影響判決本旨之不當或違法，而構成應予撤銷之具
    體事由，始克當之（例如：依憑證據法則具體指出所採證據
    何以不具證據能力，或依憑卷證資料，明確指出所為證據證
    明力之判斷如何違背經驗、論理法則）；倘僅泛言原判決認
    定事實錯誤、違背法令、量刑失之過重或輕縱，而未依上揭
    意旨指出具體事由，或形式上雖已指出具體事由，然該事由
    縱使屬實，亦不足以認為原判決有何不當或違法者（例如：
    對不具有調查必要性之證據，法院未依聲請調查亦未說明理
    由，或援用證據不當，但除去該證據仍應為同一事實之認定
    ），皆難謂係具體理由，俾與第二審上訴制度旨在請求第二
    審法院撤銷、變更第一審不當或違法之判決，以實現個案救
    濟之立法目的相契合，並節制濫行上訴（最高法院九十七年
    度台上字第八九二號判決參照）。是以上訴人之上訴書狀或
    補提之上訴理由書，雖有敘述上訴理由，惟並未具體敘述第
    一審判決有上述違法、不當情形，即與未敘述具體理由無異
    ，其所為上訴，即不符合上訴之法定要件。
二、本件原審判決依被告甲○○於原審審理中之自白（詳原審卷
    第二七頁稱：「（問：對於檢察官所起訴之犯罪事實有何意
    見？提示並告以要旨）我承認有偽造文書，因當時我遭通緝
    ，要逃避坐牢的行為，所以才偽造我弟弟的名字。」等語、
    同卷第四四頁背面稱：「（問：對起訴書之犯罪事實有何意
    見？告以要旨）偽造文書部分我認罪。」等語），核與證人
    乙○○於警詢時及偵查中證述之情節相符（詳偵字第一二九
    三三號卷第十二頁至第十四頁、同卷第五十頁），並有內政
    部警政署刑事警察局九十七年五月十二日刑紋字第０九七０
    ０六一六六六號鑑驗書一份（詳偵字第一二九三三號卷第十
    七頁至第二十頁）、臺北市政府警察局萬華分局指認犯罪嫌
    疑人紀錄表一份（詳偵字第一二九三三號卷第二一頁至第二
    二頁）、臺北市政府警察局萬華分局員警工作紀錄簿影本一
    紙（詳偵字第一二九三三號卷第十六頁）及臺灣臺北地方法
    院檢察署九十八年十一月二十三日、九十八年十一月三十日
    訊問筆錄各一份（詳偵緝字第二五九二號卷第二頁、同卷第
    四三頁至第四六頁等件在卷可稽，是足認被告甲○○確實有
    於民國九十七年三月十六日，於臺北市政府警察局萬華分局
    武昌街派出所據報派員前往處理時，為隱藏其因另案遭通緝
    之事實，竟基於偽造署押之犯意，接續先在員警所填寫之工
    作紀錄簿上偽造如附表編號一所示其弟「乙○○」之署名及
    指印各一枚；嗣於臺灣臺北地方法院檢察署檢察官於九十八
    年十一月二十三日訊問時，仍以「乙○○」之年籍資料應訊
    ，並於該日之訊問筆錄受訊人欄上偽造如附表編號二所示「
    乙○○」之署名一枚；復於臺灣臺北地方法院檢察署檢察官
    於九十八年十一月三十日訊問時，又以「乙○○」之年籍資
    料應訊，並於該日之訊問筆錄受訊問人欄上偽造如附表編號
    三所示「乙○○」之署名及指印各一枚，足以生損害於國家
    偵查權行使之正確性及乙○○等，故本件事證明確，被告甲
    ○○偽造署押之犯行堪以認定。核被告甲○○所為，係犯刑
    法第二百十七條第一項之偽造署押罪。又被告先後多次在附
    表所示文件上偽造署押，其多次偽造「乙○○」之簽名及捺
    按指印，均係基於同一冒名應訊之目的，並由被告基於同一
    逃避國家偵查權行使之行為決意所為，侵害之法益同一，各
    行為間之獨立性極為薄弱，依一般社會健全觀念，應視為數
    個舉動之接續施行，合為包括之一行為予以評價，自應視為
    接續犯而成立單純一罪。公訴意旨雖漏未敘及被告在如附表
    編號二所示之在臺灣臺北地方法院檢察署九十八年十一月二
    十三日訊問筆錄上偽造「乙○○」署押之犯行，然此部分事
    實與已起訴部分具有接續犯之實質上一罪關係，仍應併予審
    究。再查被告前曾因誣告案件，經臺灣高等法院於九十三年
    四月七日以九十二年度上訴字四０三五號判決判處有期徒刑
    一年二月確定，甫於九十四年十一月五日縮刑期滿執行完畢
    等情，此有臺灣高等法院被告前案紀錄表一份在卷可按，其
    受有期徒刑之執行完畢後，五年內故意再犯本件有期徒刑以
    上之罪，為累犯，應依刑法第四十七條第一項規定加重其刑
    ，至檢察官起訴意旨雖另以：被告甲○○於九十七年四月十
    一日，至臺北市政府萬華分局偵察隊接受詢問時，於警員製
    作之完畢之調查筆錄上，偽簽「乙○○」之署押一枚，以示
    係乙○○接受詢問之意，而交予警員收執而行使之，因認被
    告甲○○涉犯刑法第二百十六條、第二百十條之行使偽造私
    文書罪嫌云云，惟查由臺北市政府警察局萬華分局偵查隊九
    十七年四月十一日調查筆錄內容詳細以觀（詳偵字第一二九
    三三號卷第十二頁至第十四頁），可知該次接受員警詢問之
    人應係乙○○本人無訛，並非被告甲○○，且將上開筆錄之
    被詢問人欄上之「乙○○」簽名與如附表所示被告甲○○偽
    造之「乙○○」簽名相較，可知不論在運筆習性、筆畫關連
    、配字形態、間距及組織方式等書寫特徵上均有所不同，即
    非同一人所為，進而上開在九十七年四月十一日調查筆錄被
    詢問人欄上之「乙○○」簽名並非被告所偽造一事，應堪以
    認定，惟此部分倘成立犯罪，則與前開論罪、科刑部分，存
    有接續犯之單純一罪之關係，爰不另為無罪之諭知。並敘明
    審酌被告前經通緝中，因本案經警方及檢察官訊問時，為免
    其遭通緝之事實遭發覺，竟冒用其弟「乙○○」之名義應訊
    ，並接續在附表所示之文件上偽造「乙○○」之署押，已影
    響司法警察機關及檢察官進行偵查作為之正確性，且侵害被
    冒名者乙○○之權益，惟念及被告犯後已坦承犯行，犯後態
    度尚可，及參酌其前科素行、生活狀況、犯罪動機、手段等
    一切情狀，量處有期徒刑六月，並諭知易科罰金之折算標準
    。至附表所示之「乙○○」之署押，係均屬偽造，不問屬於
    犯人與否，爰依刑法第二百十九條規定，一併宣告沒收等，
    均已詳敘其所憑證據、認定理由及量刑依據。從形式上觀察
    ，原判決已敘明審酌刑法第五十七條所列事項之理由，並無
    認定事實錯誤、量刑瑕疵或違背法令之情形。
三、本件被告甲○○不服原判決，提起上訴，上訴理由略以：原
    審未宣告言詞辯論，未按判程序進行言詞辯論，怎可謂被告
    就證據未於言詞辯論前提出聲明異議可言，除此之外，被告
    另案遭通緝之事實，被告因此為掩飾遭通緝之身分被發覺，
    所以係萬不得已冒用弟弟陳建榮之名義應訊、簽名、捺指印
    ，僅係表示受詢問者是陳建榮其人無誤，作為人格同一性之
    證明而已，並無表明為文書之用意，亦不具文書之性質應無
    其他法律上之牽連，應不構成偽造文書之犯行，又地院在審
    理本案時，對被告甲○○之犯罪事實所憑之證據是傳聞證據
    論斷被告有罪而判決被告有期徒刑六月，故是相當不合法、
    情、理，顯有違背法令，實難信服司法審判，更令人難以接
    受，請鈞長撤銷原審判決應為無罪之諭知，實感德澤云云。
    然查：
（一）被告甲○○於上訴狀中亦自承冒用弟弟陳建榮名義應訊後
      ，以弟弟陳建榮之名字簽名及捺指印，並有被告甲○○冒
      用之如附表所示文書指印及前揭內政部警政署刑事警察局
      九十七年五月十二日刑紋字第０九七００六一六六六號鑑
      驗書等在卷可稽，依刑事訴訟法第一百五十九條之四第一
      款、第二百零六條第一項之規定，自得作為證據，故上訴
      理由以：原審以認定被告甲○○犯罪均屬傳聞證據乙節，
      尚非屬實。
（二）又原審係判決被告甲○○「偽造署押罪」，而非檢察官起
      訴之「行使偽造私文書罪」，內容已如前述，且被告甲○
      ○於上訴書中亦自承有偽造弟弟陳建榮之署押，故被告甲
      ○○上訴意旨以：原審認定被告甲○○犯行係屬偽造文書
      罪乙節，係屬不存在之事實。
（三）又依原審九十九年五月二十五日審判筆錄所記載，被告甲
      ○○就審判長當日所提示之證據，均表示沒有意見等情，
      此有原審該日審判筆錄在卷可稽（詳原審卷第四三頁背面
      至第四五頁），故被告甲○○上訴以原審未經合法之言詞
      辯論，致被告甲○○未於言詞辯論前提出聲明異議乙節，
      亦屬不存在之事實。
    綜上所述，被告甲○○上訴並未依據卷內既有訴訟資料或提
    出新事證，指摘或表明第一審判決有何採證認事、用法或量
    刑等足以影響判決本旨之不當或違法，而構成應予撤銷之具
    體  理由。是其上訴並未以書狀敘述具體理由，揆諸上開規
    定，自屬不合法律上之程式，爰不經言詞辯論，將被告之上
    訴駁回。
據上論斷，應依刑事訴訟法第三百六十七條前段、第三百七十二
條，判決如主文。
中    華    民    國    99    年    7     月    29    日
                  刑事第十八庭審判長法  官  吳鴻章
                                    法  官  汪梅芬
                                    法  官  曾淑華
以上正本證明與原本無異。
檢察官如不服本判決，應於收受送達後10日內向本院提出上訴書
狀，其未敘述上訴之理由者並得於提起上訴後10日內向本院補提
理由書（均須按他造當事人之人數附繕本）「切勿逕送上級法院
」。
本件被告不得上訴。
                                    書記官  王增華
中    華    民    國    99    年    7     月    30    日
附表：
┌──┬───────────┬────────────┐
│編號│偽造署押之文件        │偽造署押之數量          │
├──┼───────────┼────────────┤
│ 一 │臺北市政府警察局萬華分│處理情形欄之「乙○○」簽│
│    │局員警工作紀錄簿（三月│名及指印各一枚。        │
│    │十六日）              │                        │
├──┼───────────┼────────────┤
│ 二 │臺灣臺北地方法院檢察署│受訊人欄之「乙○○」簽名│
│    │九十八年度執助字第二六│一枚                    │
│    │０二號案件九十八年十一│                        │
│    │月二十三日訊問筆錄    │                        │
├──┼───────────┼────────────┤
│ 三 │臺灣臺北地方法院檢察署│受詢問人欄之「乙○○」簽│
│    │九十八年度偵緝字第二五│名及指印各一枚          │
│    │九二號傷害案九十八年十│                        │
│    │一月三十日訊問筆錄    │                        │
└──┴───────────┴────────────┘

司法院資訊處製作；財團法人民間司法改革基金會備份。
